【裁判字號】    90,上易,663
【裁判日期】    901129
【裁判案由】    贓物
【裁判全文】
臺灣高等法院臺南分院刑事判決             九十年度上易字第六六三號       Ｃ
      上  訴  人  台灣台南地方法院檢察署檢察官
      被      告  乙  ○  ○
右上訴人因被告贓物案件，不服中華民國九十年三月十二日台灣台南地方法院九十年
度易字第二四三號第一審判決（起訴案號：台灣台南地方法院檢察署九十年度偵緝字
第一○號、第一一號），提起上訴，本院判決如左：
      主      文
原判決撤銷。
乙○○收受贓物，處拘役肆拾日，如易科罰金，以參百元折算壹日。
      事      實
一、乙○○於民國（下同）八十八年三月卅一日上午十時許，在台南市中山公園，明
    知綽號「阿元」不詳姓名者，所交付ＶＧＰ─七五八號輕型機車一輛（約值新台
    幣五千元），乃來歷不明贓物（按該機車係甲○○於八十八年三月卅日上午九時
    許，在台南市○○○路三號前失竊），竟仍予收受供己騎用。嗣於八十八年四月
    一日上午十一時廿分許，乙○○駕駛該贓車，途經台南市○○路與東豐路口時，
    為警查獲，並扣得該機車在案。
二、案經台南市警察局第六分局報請台灣台南地方法院檢察署檢察官偵查起訴。
      理      由
一、訊據被告供承於右揭時地，向綽號「阿元」不詳姓名者，收受騎用右揭機車之事
    實。惟矢口否認收受贓物犯行，辯稱：伊與「阿元」於被查獲前一、二月，在公
    園認識，伊為找工作向「阿元」借車，「阿元」未告訴伊機車來源，也未交付行
    照給伊，伊不知是贓車；「阿元」表示等伊找到工作，再將機車騎到中山公園還
    他即可，未約定聯絡方式云云。
二、惟查右揭機車，係被害人甲○○於八十八年三月三十日上午九時許，在台南市○
    ○○路三號前失竊，有機車失竊受理報案及尋獲證明單暨扣押書各一紙在卷可稽
    （詳警卷八、五頁），是扣案機車係屬贓物，至為明確。被告雖辯稱：綽號阿元
    者未告訴伊機車來源，伊不知為贓車云云。惟其前手綽號「阿元」者，縱未向被
    告明示，然被告就收受當時客觀情狀，非不得依一般經驗，判斷該物品是否為贓
    物。被告對其所收受機車為贓物，如有認識可能，自難解免其收受贓物刑責。
三、次查前開機車係光陽牌一九九三年出廠四九西西機車，時價約五千元，已據被害
    人甲○○於警訊供明（詳永警刑字第九四○號卷四頁）。又被告自承其與「阿元
    」於公園認識，僅約一、二月，不知其真實姓名住所，被告向「阿元」借用該車
    時，為日後順利還車，理應應留下對方聯繫方法，然被告竟稱：「阿元」表示俟
    伊找到工作後，再將機車騎到公園還「阿元」，會到公園云云。倘被告所言屬實
    ，何以於案發後，迄今被告仍遍尋「阿元」不著？由此可見，綽號「阿元」交付
    機車予被告時，對被告日後返還該車時間復未予設限，衡諸社會經驗，任何人立
    於被告情境，對初識者慨然出借機車，又不急求返還，焉能無疑？況現代都會地
    區人情疏離，被告無故受惠，謂對該機車無贓物認識，令人難以置信！
四、按刑法第三百四十九條第一項收受贓物罪，係以行為人客觀上有收受贓物行為，
    主觀上有收受贓物故意，即足該當。行為人於收受物品時，有無贓物認識，固屬
    內心意思活動，除經其表示於外，他人難以知悉。然訴訟法上證明及認定事實，
    乃歷史證明及推論，與自然科學實驗證明不同。後者雖得以實驗求證完全一致或
    符合；但訴訟法上證明及事實認定，係高度蓋然性推論所得概括認定，如通常人
    皆可確信，其即為真實（最高法院八十四年台上字五一二九號判決意旨參照）。
五、查刑法第卅四章關於贓物罪規定，雖非藉此課一般人民協助追查贓物之責。然揆
    諸一般駕駛機動車輛者，隨身攜帶機車來源證件、行車執照，以供交通事故時辨
    識身分，或為警臨檢時證明其來源無訛。且被告借用機車目的，係在覓找工作，
    曠日費時，更須該等文件以資證明。苟無該等證明文件，依一般經驗，均認該機
    車來源，即有問題。本件被告向不詳姓名者收受機車，竟未索取來源證件，或行
    車執照，且未能舉出「阿元」真實姓名住址，以供本院傳證。又該不詳姓名男子
    「阿元」，復未向被告請求返還機車，在在均與常情不符。被告主觀上應有贓物
    認識甚明。再衡諸常情，該機車苟非贓車，被告與「阿元」既非熟識，「阿元」
    焉肯隨意將機車借被告騎用，且未留有連繫電話、地址之理？綜上所述，足認被
    告明知該機車，乃來源不明贓物，仍故予收受。是被告收受贓物犯行，事證已明
    ，堪以認定。
六、核被告所為，係犯刑法第三百四十九條第一項收受贓物罪。
七、原審以被告罪證不足，因予諭知被告無罪判決，固非無見；惟查被告收受機車時
    ，依前所述，已知該車為贓物，猶予收受，顯有收受贓物故意。原審疏未詳察及
    細心勾稽，遽為被告無罪判決，難謂無失。檢察官上訴意旨，指摘原判決不當，
    為有理由，自應由本院將原判決撤銷改判。爰審酌被告素行、犯罪動機、目的係
    急於找工作，一時有欠思慮所致、致收受贓車之犯罪手段、被告生活狀況、品行
    、智識程度、犯罪所生危害不大，但否認犯罪，犯後態度非佳等一切情狀，量處
    如主文第二項所示之刑，併諭知所處拘役，如易科罰金，以三百元折算一日之標
    ，以資懲儆。
據上論斷，應依刑事訴訟法第三百六十九條第一項前段、第三百六十四條、第二百九
十九條第一項前段，刑法第三百四十九條第一項、第四十一條第一項前段，罰金罰鍰
提高標準條例第一條前段、第二條，判決如主文。
本案經檢察官李傳來到庭執行職務。
中    華    民    國      九十      年      十一      月     二十九     日
                                  臺灣高等法院臺南分院刑事第五庭
                                      審判長法官  茆    臺    雲
                                            法官  蔡    長    林
                                            法官  董    武    全
右正本證明與原本無異。
不得上訴。
                                      法院書記官  黃    全    忠
中    華    民    國      九十      年      十二      月     三         日
附錄法條：
刑法第三百四十九條第一項
收受贓物者，處三年以下有期徒刑、拘役或五百元以下罰金。


司法院資訊處製作；財團法人民間司法改革基金會備份。
